【裁判字號】    89,台上,1260
【裁判日期】    890309
【裁判案由】    違反麻醉藥品管理條例
【裁判全文】
最高法院刑事判決                              八十九年度台上字第一二六○號
    上訴人  台灣高等法院台南分院檢察署檢察官
    被  告  甲○○
右上訴人因被告違反麻醉藥品管理條例案件，不服台灣高等法院台南分院中華民國八
十八年十二月七日第二審判決（八十八年度上訴字第一六四五號，起訴案號：台灣台
南地方法院檢察署八十七年度偵字第六○六四號），提起上訴，本院判決如左：
    主  文
上訴駁回。
    理  由
按刑事訴訟法第三百七十七條規定，上訴於第三審法院，非以判決違背法令為理由，
不得為之。是提起第三審上訴，應以原判決違背法令為理由，係屬法定要件。如果上
訴理由狀並未依據卷內訴訟資料，具體指摘原判決不適用何種法則或如何適用不當，
或所指摘原判決違法情事，顯與法律規定得為第三審上訴理由之違法情形，不相適合
時，均應認其上訴為違背法律上之程式，予以駁回。本件檢察官上訴意旨略稱：(一)被
告甲○○以新台幣（下同）二萬元之價格，出售三包安非他命予楊真貞之事實，迭據
楊真貞於警訊時及偵審中指陳不移，雖其歷次所述情節不一，然被告出售安非他命之
基本事實堪予認定，且楊真貞再度以電話邀約時，被告亦依約前來，警察予以逮捕時
，雖未在被告身上查獲安非他命，但不能據此認其未販賣。原審未予詳查，遽予推翻
楊真貞之指述，殊屬違法。(二)楊真貞於第一審已指證，於民國八十七年五月十七日夥
同案外人梁嘉雄向被告購買安非他命，原審未設法傳拘梁嘉雄到庭作證，有違採證法
則云云。
惟查：(一)共同被告所為不利於己之供述，固得採為其他共同被告犯罪之證據，惟此項
不利之供述，依刑事訴訟法第一百五十六條第二項規定，仍應調查其他必要之證據，
以察其是否與事實相符，自難專憑此項供述，為其他共同被告犯罪事實之認定。公訴
意旨認被告涉有非法販賣化學合成麻醉藥品罪嫌，係以安非他命吸食者楊真貞之供述
，為唯一證據。原判決以被告始終否認有販賣安非他命行為，並辯稱：伊與楊真貞曾
是男女朋友關係，楊真貞係受梁嘉雄之唆使，未將真正藥頭（指販賣者）供出，當日
楊真貞係以介紹朋友認識為由，約伊見面等語。且楊真貞於查獲當日上午，在派出所
第一次詢問時，係指稱「是用電話聯絡甲○○拿（安非他命）到賓館（賣）給我」（
見警卷第八頁）。同日下午第二次詢問時，已改稱「先以電話連絡，在永康市○○路
五八六號泡沫茶坊見面，我交給他二萬元，再等他去拿三包（安非他命）來給我，時
間是八十七年五月十一日下午十五時三十分許」（見警卷第十二頁）。翌（十九）日
在分局詢問時又改稱：「八十七年五月十七日下午十五時三十分許，在台南市○○路
香格里拉賓館一○七室，以二萬元向甲○○購買三包安非他命」（見警卷第十六頁）
。嗣於檢察官偵查中則改稱：「八十七年五月八日下午三點半在賓館內等他，我拿二
萬元給他，他拿二包安給我，是當場給我」（見偵查卷第七頁背面）。迄審判中卻又
改稱：「我拿二萬元予梁嘉雄，梁嘉雄與甲○○在泡沫紅茶店見面，甲○○將安非他
命交給梁嘉雄，後我與我男朋友梁嘉雄一起吸用安非他命，……（身上查獲之安非他
命）是向梁嘉雄要的，……我沒有（向甲○○買過安非他命）」（見第一審卷第七十
頁背面，第九十四頁正面、背面）。關於購買安非他命之時間、地點、數量、聯絡方
式及取貨方法等，前後所述無一相符。此外在被告處亦查無其他任何事證足資證明被
告有販賣安非他命行為，自不能僅憑楊真貞前後自相矛盾之供述，採為認定被告犯罪
事實之唯一證據。因而維持第一審諭知被告無罪之判決，已說明其得心證之理由。經
核所為論敘，均與卷內證據資料相符，從形式上觀察，並無認定事實不依證據或有何
採證違背經驗法則、論理法則等違法情形存在。(二)依楊真貞在第一審所供：「我拿二
萬元予梁嘉雄，梁嘉雄與甲○○在泡沫紅茶店見面，甲○○將安非他命交給梁嘉雄，
後我與我男朋友梁嘉雄一起吸用安非他命，……（身上查獲之安非他命）是向梁嘉雄
要的，……我沒有（向甲○○買過安非他命）」（見第一審卷第七十頁背面，第九十
四頁正面、背面）。係指伊拿二萬元給梁嘉雄，其後梁嘉雄在泡沫紅茶店向被告購買
安非他命，伊並未向被告購買安非他命；且不曾供述伊與梁嘉雄共同向被告購買安非
他命。上訴意旨指稱，楊真貞在第一審已指證，夥同梁嘉雄向被告購買安非他命，並
非依據卷內訴訟資料執為指摘，自非適法之第三審上訴理由。至於被告有無販賣安非
他命給梁嘉雄，不在起訴範圍，且起訴部分既經法院認為無罪，即與未經起訴之事實
無關，不發生一部起訴，其效力及於全部問題，檢察官如認為被告涉有罪嫌，應另行
偵查，併此敘明。上訴意旨，徒憑己見，就原判決已說明事項或屬原審採證認事職權
之適法行使，任意指摘為違法，顯與法律規定得為第三審上訴理由之違法情形，不相
適合。其上訴違背法律上之程式，應予駁回。
據上論結，應依刑事訴訟法第三百九十五條前段，判決如主文。
中      華      民      國    八十九    年      三      月      九      日
                              最高法院刑事第十二庭
                                  審判長法官  陳  炳  煌
                                        法官  陳  正  庸
                                        法官  陳  世  雄
                                        法官  高  金  枝
                                        法官  陳  東  誥
      右正本證明與原本無異
                                              書  記  官
中      華      民      國    八十九    年      三      月     十四     日


司法院資訊處製作；財團法人民間司法改革基金會備份。
